【裁判字號】    88,上易,5724
【裁判日期】    890428
【裁判案由】    毒品危害防制條例
【裁判全文】
臺灣高等法院刑事判決                  八十八年度上易字第五七二四號
    上  訴  人
    即  被  告  甲○○
右上訴人，因毒品危害防制條例案件，不服臺灣士林地方法院，八十八年度易字第四
０七號，中華民國八十八年五月十八日第一審判決（起訴案號：臺灣士林地方法院檢
察署八十八年度偵字第一二四九、一六九一號）提起上訴，本院判決如左：
    主      文
上訴駁回。
    事      實
一、甲○○曾因違反麻醉藥品管理條例，經臺灣臺北地方法院判處有期徒刑三月，如
    易科罰金以參佰元折算壹日確定，於八十五年二月二十三日執行完畢。又因施用
    毒品案件，經裁定送觀察、勒戒後，無繼續施用毒品之傾向，而經臺灣士林地方
    法院檢察署檢察官於八十七年十二月二十九日以八十七年度偵緝字第四五二號為
    不起訴處分確定，詎仍不知悛悔，又基於概括犯意，自八十八年一月二十日起至
    同年月二十三日止，連續在臺北市○○街二八０巷四二號居處施用第二級毒品安
    非他命，為警於八十八年一月二十四日十二時四十分許，在上址查獲，並扣得其
    所有施用毒品器具吸食器一個、第二級毒品安非他命一包（毛重零點二一公克，
    淨重零點零四公克，取零點零一公克化驗，餘零點零三公克）。經依本院以八十
    八年度毒聲字第一二八號裁定送觀察、勒戒後，有繼續施用毒品傾向。
二、案經臺北市政府警察局中山分局報告臺灣士林地方法院檢察署檢察官偵查起訴。
    理      由
一、上訴人即被告甲○○經傳喚未到庭陳述，原審訊據被告甲○○矢口否認右開犯行
    ，辯稱伊自第一次觀察勒戒後即未曾施用安非他命，尿液有安非他命反應可能係
    其有服用感冒藥之緣故，扣案之吸食器一個、安非他命一包係在伊替人出租管理
    之房間地毯下查獲，不是其所有之物云云，經查（一）被告被查獲後於警偵訊時
    均坦承自八十八年一月二十日起至同年月二十三日止，在台北市○○街二八０巷
    四十二號一樓居處施用第二級毒品安非他命，有被告之警偵訊筆錄在卷可稽（八
    十八年度偵字第一二四九號卷－以下簡稱偵一卷第九頁背面、第十九頁背面），
    且被告被查獲之疑似安非他命晶體一包，經送驗結果亦檢出第二級毒品甲基安非
    他命成份，有台北市政府警察局刑事警察大隊鑑驗通知書一紙附卷可按；被告於
    查獲時採集之尿液經鑑驗亦有安非他命反應，此有台北市立療養院煙毒尿液檢驗
    報告書（六）一紙附卷可稽，而按人體吸用安非他命，經尿液排出之時間，依吸
    食量多寡、人體代謝功能、吸食者之年齡及性別不同而有差異；一般而言吸食者
    在四十八小時內所排泄之尿液，均有可能被檢出。若經大量吸食，則經尿液排出
    時間約可延長至四天，是被告辯稱未施用安非他命云云，顯係卸責之詞。（二）
    被告於原審審理時雖辯稱扣案之吸食器、安非他命非其所有云云，惟被告坦承台
    北市○○區○○街二八０巷四十二號房屋係其幫社區之趙先生打掃、出租，坪數
    約四十坪，伊於八十八年一月二十二日住進去，扣案之物係在房間地毯下查獲等
    語（原審八十八年五月四日審判筆錄），是被告既早於八十八年一月二十二日即
    已住進去被查獲之地點，且該房子亦僅四十坪，則迄被查獲之同年月二十四日被
    告已打掃二日餘，尚被警查獲上開扣案物品，顯然該等扣案物品非他人原放於上
    開被告居處，而係被告所有施用之第二級毒品安非他命，此核與被告於警訊時坦
    承扣案之安非他命係其於八十八年一月二十日在台北市北投區石牌公園以新台幣
    五百元向綽號阿德之男子購得等語（偵一卷第九頁背面）相合，是被告上開所辯
    ，係卸責之詞，不足採信。（三）又被告前因施用毒品案件，經依原審裁定送觀
    察、勒戒後，無繼續施用毒品之傾向，而經臺灣士林地方法院檢察署檢察官於八
    十七年十二月二十九日以八十七年度偵緝字第四五二號為不起訴處分確定，此有
    該不起訴處分書一份在卷足憑。其於五年內再犯毒品危害防制條例第十條之罪，
    經裁定送觀察勒戒，認有繼續施用毒品傾向，有原審八十八年度毒聲字第四五二
    號裁定及臺灣士林看守所附設勒戒處所八十八年三月三日（八八）士所戒字第０
    七０八號函送之證明書一份附卷可參，被告罪證明確，應予依法論科。
二、核被告所為，係犯毒品危害防制條例第十條第二項之罪。其施用毒品行為時間密
    接、犯罪構成要件相同，顯係基於概括犯意為之，應依連續犯之規定加重其刑。
    公訴人另以被告於八十七年十一月十日非法施用第二級毒品安非他命，惟被告此
    部分之犯行，與被告前經判決確定之本院八十七年上易字第五八七三號違反毒品
    危害防制條例案件，有連續犯之裁判上一罪之關係，業經原審調閱上開卷宗核閱
    無訛，按案件曾經判決確定者，應諭知免訴之判決，刑事訴訟法第三百零二條第
    一款定有明文。又訴訟上所謂一事不再理之原則，關於實質上一罪或裁判上一罪
    ，亦均有其適用，最高法院六十年臺非字第七七號著有判例。職此原審本應就被
    告被訴於八十七年十一月十日施用第二級毒品安非他命部分為免訴判決，惟公訴
    人認此部分之犯行與右揭有罪部分之犯行，有連續犯之裁判上一罪之關係，爰不
    另為免訴之諭知。又查被告前因違反麻醉藥品管理條例，經臺灣臺北地方法院判
    處有期徒刑三月，如易科罰金以參佰元折算壹日確定，於八十五年二月二十三日
    執行完畢，有本院被告全國前案紀錄表一份在卷可查，其於前案執行完畢後，五
    年以內再犯本件有期徒刑以上之罪，為累犯，應依刑法第四十七條加重其刑。
三、原審以被告罪證明確，本同上見解，適用毒品危害防制條例第十條第二項、第十
    八條第一項前段，刑法第十一條、第五十六條、第四十七條、第三十八條第一項
    第二款，審酌被告犯罪之動機、目的、手段，犯罪時所受之刺激及其品性、生活
    狀況、智識程度、犯罪所生之損害、及犯罪後仍不知悛悔斷除毒癮等一切情狀量
    處有期徒刑八月，扣案之第二級毒品安非他命一包淨重零點零四公克，取零點零
    一公克化驗，餘零點零三公克應依毒品危害防制條例第十八條第一項前段宣告沒
    收銷燬之，鑑驗用罄之第二級毒品安非他命零點零一公克，已不復存在，爰不諭
    知沒收銷燬。而該吸食器一個、包安非他命之包裝袋一個為被告所有供犯罪所用
    之物，亦應依刑法第三十八條第一項第二款宣告沒收之。其認事用法，均無不合
    ，被告上訴意旨空言指摘原判決不當，為無理由，應予駁回。
四、移送併辦（台灣士林地方法院檢察署八十九年度毒偵字第九八二、六六一號）意
    旨另以：被告甲○○分別於八十九年一月二十七日十五時許及八十九年二月二日
    十九時許，在台北市○○區○○街二四九巷十八號，先後施用第二級毒品安非他
    命，因認被告尚有犯毒品危害防制條例第十條第二項之施用第二級毒品罪嫌等語
    。惟查此移送併辦事實之犯罪時間與本件相隔經年，難謂時間緊接，且所犯又在
    本件經移送觀察勒戒並戒治完畢後再犯，有前案紀錄表附卷可稽，顯係另行起意
    ，與本件應無裁判上一罪關係，非本院所能一併審究宜退由移送併辦機關另行處
    理。
五、被告經合法傳喚無正當理由不到庭，爰不待其陳述逕行判決。
據上論斷，應依刑事訴訟法第三百六十八條、第三百七十一條判決如主文。
本案經檢察官吳國南到庭執行職務。
中     華     民     國    八十九   年       四       月     二十八     日
                             臺灣高等法院刑事第二十五庭
                                 審判長法  官  許  國  宏
                                       法  官  袁  從  楨
                                       法  官  洪  光  燦
右正本證明與原本無異。
不得上訴。
                                       書記官  張  永  富
中     華     民     國    八十九   年       五       月       一       日
附錄：本案論罪科刑法條全文
毒品危害防制條例第十條第二項：
施用第二級毒品者，處三年以下有期徒刑。


司法院資訊處製作；財團法人民間司法改革基金會備份。
